臺灣桃園地方法院刑事判決　　　　　　　100年度訴字第134號
公　訴　人　臺灣桃園地方法院檢察署檢察官
被　　　告　游禮成
指定辯護人　本院公設辯護人林銘宏
上列被告因違反槍砲彈藥刀械管制條例案件，經檢察官提起公訴
（99年度偵字第30407 號），本院判決如下：
    主  文
游禮成未經許可，寄藏可發射子彈具有殺傷力之改造手槍，累犯
，處有期徒刑年陸月，併科罰金新臺幣伍萬元，罰金如易服勞
役以新臺幣壹仟元折算壹日。扣案之可發射子彈具有殺傷力之改
造手槍壹枝（槍枝管制編號：0000000000號，含彈匣壹個）及具
殺傷力直徑8.0 ±0.5 ㎜非制式子彈貳顆，均沒收。
    事  實
一、游禮成前因竊盜案件，經臺灣士林地方法院（下稱士林地院
    ）於民國96年4 月28日以96年度易字第108 號判處有期徒刑
    9 月確定；繼因施用毒品案件，經臺灣板橋地方法院（下稱
    板橋地院）於96年6 月29日以96年度易字第653 號判處有期
    徒刑11月確定；又因施用毒品案件，經板橋地院於96年9 月
    3 日以96年度易字第1027號判處有期徒刑1 年確定，上開施
    用毒品之案件嗣且經板橋地院於96年12月12日以96年度聲減
    字第7804號裁定減刑並定應執行為有期徒刑1 年4 月確定；
    復因施用毒品案件，經板橋地院於97年5 月13日以97年度易
    字第1192號判處有期徒刑8 月確定，而前揭4 罪所處之刑接
    續執行，於99年1 月12日假釋出監，假釋中付保護管束，於
    99 年2月19日保護管束期滿未經撤銷假釋，視為執行完畢。
    詎其猶不知悔改，明知可發射子彈具有殺傷力之改造手槍及
    具有殺傷力之非制式子彈，均為槍砲彈藥刀械管制條例所管
    制之物品，未經許可，不得無故持有及寄藏，竟於99年9 月
    上旬間某日，在其位於桃園縣八德市○○路991 巷58弄76衖
    1 號2 樓居處，受其友人綽號「阿和」之真實姓名年籍不詳
    成年男子（下稱「阿和」）所託，代為保管「阿和」所交付
    之具有殺傷力仿BERETTA 廠84型半自動手槍換裝土造金屬槍
    管之改造手槍1 枝（含彈匣1 個，槍枝管制編號：00000000
    00號）、具有殺傷力直徑8.0 ±0.5 ㎜金屬彈頭而成之非制
    式子彈3 顆後，置於其位在上址房間廁所之天花板上予以寄
    藏。嗣於99年11月1 日晚間10時15分許，因另案經警持本院
    法官核發之搜索票至上址搜索，當場於房間廁所天花板上，
    查扣上開具有殺傷力之改造手槍1 枝、非制式子彈3 顆（其
    中1 顆業經鑑定試射完畢而滅失），始循線查悉上情。
二、案經新北市政府警察局三峽分局移請臺灣桃園地方法院檢察
    署檢察官偵查起訴。
    理  由
壹、證據能力方面：
一、按被告以外之人於偵查中向檢察官所為之陳述，除顯有不可
    信之情況者外，得為證據，刑事訴訟法第159 條之1 第2 項
    定有明文。因檢察官代表國家偵查犯罪時，原則上均能遵守
    法定程式，且被告以外之人如有具結能力，仍應依法具結，
    以擔保其係據實陳述，故規定「除顯有不可信之情況者外」
    ，得為證據（最高法院93年度台上字第2397號判決意旨參照
    ）。查證人黃昭聖既於偵查中同意具結而為證述，有證人結
    文可證，依現存證據亦查無顯不可信情況，依上說明，證人
    徐建偉於檢察官偵查中所為證述自有證據能力。
二、按被告以外之人於審判外之言詞或書面陳述，除法律有規定
    者外，不得作為證據；又被告以外之人於審判外之陳述，雖
    不符合同法第159 條之1 至第159 條之4 之規定，但經當事
    人於審判程序同意作為證據，法院審酌該言詞陳述或書面陳
    述作成時之情況，認為適當者，亦得為證據。當事人、代理
    人或辯護人於法院調查證據時，知有第159 條第1 項不得為
    證據之情形，而未於言詞辯論終結前聲明異議者，視為有前
    項之同意，刑事訴訟法第159 條第1 項及第159 條之5 均有
    明文。查卷附內政部警政署刑事警察局（下稱刑事局）99年
    11月26日刑鑑字第0990156497號槍彈鑑定書所載鑑定意見，
    固為被告以外之人於審判外之書面陳述，性質屬傳聞證據，
    惟觀諸刑事訴訟法第159 條修正理由三所示：本條所謂「法
    律有規定者」，係指本法第159 條之1 至第159 條之5 及第
    206 條等規定。而刑事訴訟法第206 條第1 項規定：「鑑定
    之經過及其結果，應命鑑定人以言詞或書面報告」，且按司
    法警察等偵查輔助人員於案件未移送檢察官偵查前之調查犯
    罪階段，先行將查扣之槍彈等證物，送請檢察機關概括選任
    之專責鑑定機關實施鑑定，基於檢察一體原則，該鑑定機關
    亦應視同受承辦檢察官所選任或囑託而執行鑑定業務，其等
    出具之書面鑑定報告乃現行刑事訴訟法第206 條所定之鑑定
    人書面報告，屬傳聞證據法則之例外，應具有證據能力。查
    刑事局係經臺灣高等法院檢察署檢察長概括選任有關槍砲、
    彈藥之鑑定機關，已為臺灣高等法院檢察署92年9 月9 日檢
    文允字第0921001203號函所明示，且行之多年，本案承辦之
    新北市政府警察局三峽分局依前開函文所為概括選任鑑定機
    關之意旨，於偵查之前階段，將查扣之槍、彈，送請刑事局
    進行鑑定，該局因此所出具之鑑驗意見，為實施鑑定之人員
    依專業知識經驗陳述其判斷意見，況被告及其辯護人對此復
    同意有證據能力，經本院審酌後，認亦得採為證據。
三、至本件認定事實所引用之卷內其餘卷證資料（包括文書證據
    及物證），並無證據證明係公務員違背法定程序所取得，被
    告及辯護人於審判程序中復均未於言詞辯論終結前表示異議
    ，且卷內之文書證據及物證，亦無刑事訴訟法第159 條之4
    之顯有不可信之情況與不得作為證據之情形，則依刑事訴訟
    法第159 條之5 之規定，本件認定事實所引用之所有文書證
    據及物證，均有證據能力，合先敘明。
貳、實體方面：
一、上開犯罪事實，業據被告游禮成迭於警詢、偵訊及本院審理
    中坦認不諱（見偵卷第9 頁、第63頁，本院審訴卷第31頁反
    面、本院100 年4 月11日審判筆錄第9 頁），核與證人即與
    被告同住查獲地點之友人黃昭聖於偵訊中具結證述之情節相
    符（見偵卷第67至68頁），並有搜索扣押筆錄、搜索扣押目
    錄表、扣押物品清單、槍枝初步檢視報告表、查獲現場照片
    及現場圖在卷可稽。而本件扣案之槍彈，經送請刑事局以檢
    視法、性能檢驗法及試射法鑑定結果，確定送鑑土製手槍1
    枝（含彈匣1 個，槍枝管制編號0000000000號）係改造手槍
    ，由仿BERETTA 廠84型半自動手槍製造之槍枝，換裝土造金
    屬槍管而成，擊發功能正常，可供擊發適用子彈使用，認具
    殺傷力；又送鑑子彈3 顆，認均係非制式子彈，由金屬彈殼
    組合直徑8.0 ±0.5 ㎜金屬彈頭而成，採樣1 顆試射，可擊
    發，認具殺傷力等情，有刑事局99年11月26日刑鑑字第0990
    156497號鑑定書在卷可佐（見偵卷第90至91頁），是扣案之
    槍、彈均具有殺傷力，應屬明確。此外，並有前述槍枝、子
    彈扣案足憑，堪認被告游禮成之自白核與事實相符，可以採
    信。本件事證已臻明確，被告游禮成未經許可，寄藏具殺傷
    力而可發射子彈之改造手槍、非制式子彈之犯行，堪以認定
    ，應予依法論科。
二、論罪科刑：
(一)、按寄藏與持有，均係將物置於自己實力支配之下，僅寄藏必
    先有他人之持有行為，而後始為之受寄代藏而已，故寄藏之
    受人委託代為保管，其保管之本身，亦屬持有，不過，此之
    持有係受寄之當然結果。槍砲彈藥刀械管制條例第8 條第4
    項及同條例第12條第4 項均係將「持有」與「寄藏」為分別
    之處罰規定，則單純之「持有」，固不包括「寄藏」，但「
    寄藏」之受人委託代為保管，其保管之本身所為之「持有」
    ，既係「寄藏」之當然結果，法律上自宜僅就「寄藏」行為
    為包括之評價，不應另就「持有」予以論罪（最高法院74年
    台上字第3400號判例意旨參照）。是核被告游禮成所為，係
    犯槍砲彈藥刀械管制條例第8 條第4 項之未經許可寄藏可發
    射子彈具有殺傷力之改造手槍罪、同條例第12條第4 項之未
    經許可寄藏子彈罪。又未經許可寄藏槍、彈，其因寄藏而持
    有之繼續為行為之繼續，至持有行為終了時均論為一罪，不
    得割裂，則包括持有該槍、彈之行為，自亦為行為之繼續，
    其犯罪之完結須繼續至行為終了時為止，均只論為一罪而不
    得割裂。其持有槍、彈之行為，係寄藏之當然結果，不另論
    罪。被告游禮成同時受託寄藏可發射子彈具有殺傷力之改造
    槍枝、非制式子彈，係以一寄藏行為而觸犯上述2 罪名，為
    想像競合犯，應依刑法第55條前段之規定，從一重之槍砲彈
    藥刀械管制條例第8 條第4 項未經許可寄藏可發射子彈具有
    殺傷力之改造手槍罪處斷。
(二)、被告游禮成前因竊盜案件，經士林地院於96年4 月28日以96
    年度易字第108 號判處有期徒刑9 月確定；繼因施用毒品案
    件，經板橋地院於96年6 月29日以96年度易字第653 號判處
    有期徒刑11月確定；又因施用毒品案件，經板橋地院於96
    年9 月3 日以96年度易字第1027號判處有期徒刑1 年確定，
    上開施用毒品之案件嗣且經板橋地院於96年12月12日以96年
    度聲減字第7804號裁定減刑並定應執行為有期徒刑1 年4 月
    確定；復因施用毒品案件，經板橋地院於97年5 月13日以97
    年度易字第1192號判處有期徒刑8 月確定，而前揭4 罪所處
    之刑接續執行，於99年1 月12日假釋出監，假釋中付保護管
    束，於99年2 月19日保護管束期滿未經撤銷假釋，視為執行
    完畢，此有臺灣高等法院被告前案紀錄表1 份附卷可佐，其
    於前案有期徒刑執行完畢後，5 年以內故意再犯本件有期徒
    刑以上之罪，為累犯，應依刑法第47條第1 項規定加重其刑
    。
(三)、次按刑法第62條所定自首減刑，係對於未發覺之犯罪，在有
    偵查犯罪職權之公務員知悉犯罪事實及犯人之前，向職司犯
    罪偵查之公務員坦承犯行，並接受法院之裁判而言。苟職司
    犯罪偵查之公務員已知悉犯罪事實及犯罪嫌疑人後，犯罪嫌
    疑人始向之坦承犯行者，為自白，而非自首。（最高法院95
    年度台上字第6934號判決意旨參照）。查證人即本案查獲被
    告之員警鍾正明於本院審理中到庭清楚具結證稱：本件係因
    被告游禮成先前遭人指證有販毒之犯行，我們才會向法院聲
    請核發搜索票；赴現場執行搜索前，警方固不知被告持有槍
    、彈，但於到場後，在被告住處執行搜索過程中，經警方反
    覆逐一以手推開被告房間天花板隔板查看，才查獲扣得本案
    槍彈，被告在警方執行搜索的過程中，均未曾向警方表示其
    有藏放槍彈之犯行等語（見本院100 年4 月11日審判筆錄第
    3 至4 頁），並經本院依職權調取本院99年度聲搜字第770
    號卷核閱無誤，且有案發現場搜索照片可參（見偵卷第35頁
    ），顯見被告游禮成在警方執行之搜索過程中，根本不曾主
    動供述或交付其受託保管之槍彈甚明，核與自首之構成要件
    不符。至被告游禮成嗣於警方起出槍彈後當場坦言係受綽號
    「阿和」之人託付保管，至多僅係自白犯行，仍難謂有何自
    首可言，並無刑法第62條或槍砲彈藥刀械管制條例第18條第
    1 項前段之適用，附此敘明。
(四)、再按槍砲彈藥刀械管制條例第18條第4 項前段規定：「犯本
    條例之罪，於偵查或審判中自白，並供述全部槍砲、彈藥、
    刀械之來源及去向，因而查獲或因而防止重大危害治安事件
    之發生者，減輕或免除其刑。」依其犯罪形態，倘該槍砲、
    彈藥、刀械已經移轉持有，兼有來源及去向者，固應供述全
    部之來源及去向，始符合上開規定。但其犯罪行為，僅有來
    源而無去向，或僅有去向而無來源者，祇要供述全部來源，
    或全部去向，因而查獲或因而防止重大危害治安事件之發生
    時，即符合減輕或免除其刑之規定，並非謂該犯罪行為，必
    須兼有來源及去向，始有該條項之適用（最高法院95年度台
    上字第5130號判決意旨參照）。查本件被告持有、寄藏槍彈
    經警查獲後，雖於檢察官偵查及本院準備程序期日、審理中
    均自白犯罪，並供出上開改造手槍及非制式子彈來源為綽號
    「阿和」之成年男子，惟該男子之真實姓名年籍均不詳，且
    是否確有其人尚無證據證明，被告雖已供述上開槍彈之全部
    來源，然檢警既未因此查獲，即不符合前開自白減免其刑之
    規定，再予指明。
(五)、爰審酌槍枝、子彈之非法持有、寄藏，危害人身安全及社會
    秩序至鉅，而為國法懸為厲禁，並經各類教育及傳媒宣導週
    知多年，被告實無不知之理，詎竟仍為他人寄藏槍枝、子彈
    ，顯然藐視法令，惟念及被告寄藏槍枝、子彈後並未將之持
    以犯罪，嗣於遭警查獲後又知坦承犯行，堪認其非無悔意，
    並斟酌本案所涉槍彈之數量、持有時間、被告之犯罪動機、
    目的、手段等一切情狀，量處如主文所示之刑，並就罰金部
    分諭知易服勞役之折算標準，以示警惕。至公訴人具體求處
    被告應執行有期徒刑4 年11月，固非無見，惟本院斟酌前開
    各情，認公訴人所求刑度尚嫌過重，附此敘明。
(六)、扣案具有殺傷力之仿BERETTA 廠84型半自動手槍換裝土造金
    屬槍管之改造手槍1 枝（含彈匣1 個，槍枝管制編號：0000
    000000號）及直徑8.0 ±0.5 ㎜之非制式子彈2 顆均為違禁
    物，應依刑法第38條第1 項第1 款規定宣告沒收。至於上開
    業經試射直徑8.0 ±0.5 ㎜之非制式子彈1 顆，因試射後已
    不具有子彈之完整結構，又因擊發耗損而失去效能，並不具
    殺傷力，當非違禁物，爰不併予宣告沒收，附此敘明。
據上論斷，應依刑事訴訟法第299 條第1 項前段，槍砲彈藥刀械
管制條例第8 條第4 項、第12條第4 項，刑法第11條前段、第47
條第1 項、第55條前段、第42條第3 項前段、第38條第1 項第1
款，判決如主文。
本案經檢察官蔡佩玲到庭執行職務。
中    華    民    國   100    年    4     月    29    日
                  刑事第八庭    審判長法  官  劉為丕
                                      法  官  溫祖明
                                      法  官  呂綺珍
附錄論罪科刑法條：
槍砲彈藥刀械管制條例第8 條4 項
未經許可，持有、寄藏或意圖販賣而陳列第1 項所列槍枝者，處
3 年以上10年以下有期徒刑，併科新臺幣700 萬元以下罰金。
槍砲彈藥刀械管制條例第12條第4 項
未經許可，持有、寄藏或意圖販賣而陳列子彈者，處5 年以下有
期徒刑，併科新臺幣300 萬元以下罰金。
以上正本證明與原本無異。
如不服本判決應於收受判決後10日內向本院提出上訴書狀，並應
敘述具體理由。其未敘述上訴理由者，應於上訴期間屆滿後20日
內向本院補提理由書(均須按他造當事人之人數附繕本)「切勿逕
送上級法院」。
                                      書記官  范升福
中    華    民    國   100    年    5     月    2     日